【裁判字號】    99,聲再,174
【裁判日期】    990519
【裁判案由】    強盜等
【裁判全文】
臺灣高等法院刑事裁定                 99年度聲再字第174號
再審聲請人  甲○○
即受判決人
上列聲請人因強盜等案件，對於本院97年度上訴字第8560號，中
華民國98年3 月17日第二審確定判決（起訴案號：臺灣新竹地方
法院檢察署97年度偵字第4147號），聲請再審，本院裁定如下：
    主  文
再審之聲請駁回。
    理  由
一、按聲請再審應以再審書狀，敘述理由，附具原判決之繕本及
    證據，提出於管轄法院為之，刑事訴訟法第429 條定有明文
    。且此項聲請再審程式之欠缺，無法在程序中命其先補正，
    如確具有聲請再審之理由，只能另行依法聲請（最高法院71
    年度台抗字第337號判例亦同此意旨）。
二、本件聲請再審雖向最高法院為之，並在聲請再審狀記載案號
    為該院98年度台上字第2904號判決，惟前揭判決係就程序上
    駁回上訴之判決案號，且係就本院第二審實體判決敘述再審
    理由，應認係對本院第二審案件（即97年度上訴字第8560號
    ）確定判決聲請再審，合先敘明。
三、本件聲請意旨略以：
（一）按依刑事訴訟法第159 條之2 規定，被告以外之人（含共
      同被告、共犯、證人、鑑定人、被害人等）於檢察事務官
      、司法警察官或司法警察調查中所為之陳述，與審判中不
      符時，其先前之陳述具有較可信之特別情況，且為證明犯
      罪事實存否所必要者，得為證據。故被告以外之人於審判
      中之陳述與其先前在檢察事務官、司法警察官或司法警察
      調查中所為陳述不符時，其先前陳述必須具備特別可信性
      及必要性兩項要件，始得作為證據。而所稱「具有較可信
      之特別情況」係屬於證據能力之要件，法院應比較其前後
      陳述時之外在環境及情況，以判斷何者較為可信，倘採用
      先前不一致陳述為判決基礎時，並應敘明其理由（最高法
      院94年度台上字第6004號同此意旨）。次按刑事訴訟法第
      156 條第2 項規定：被告或共犯之自白，不得作為有罪判
      決之唯一證據，仍應調查其他必要之證據，以察其是否與
      事實相符。立法旨意乃在防範被告或共犯自白之虛擬致與
      真實不符，故對自白在證據上之價值加以限制，明定須藉
      補強證據以擔保其真實性。所謂補強證據，係指除該自白
      本身之外，其他足以證明該自白之犯罪事實確具有相當程
      度真實性之證據而言，雖所補強者，非以事實之全部為必
      要，但亦須因補強證據之質量，與自白之相互利用，足使
      犯罪事實獲得確信者，始足當之。共犯之自白，性質上仍
      屬被告之自白，縱先後所述內容一致，或經轉換為證人而
      具結陳述，仍屬不利己之陳述範疇，究非自白以外之其他
      必要證據，自不足作為證明其所自白犯罪事實之補強證據
      。且共犯縱先經判決確定，並於判決確定後以證人之身分
      到庭陳述，惟其陳述之內容即使與先前所述內容相符，仍
      不啻其先所為自白內容之延續，並非因該共犯業經判決確
      定，即可認其在後之陳述當然具有較強之證明力，而無須
      藉由補強證據以擔保其陳述之真實性（最高法院97年度台
      上字第1011號亦同此意旨）。
（二）同案被告林家琦、李保輯於警詢及檢察官偵查詢問時，皆
      聲稱聲請人有意圖為自己不法所有之犯意聯絡，但是並未
      有與之朋分所得之贓款及物品，嗣於第一審法院及第二審
      法院開庭審理時，其等均一致推翻先前之供詞，皆言：聲
      請人未參與強盜之犯行，全是因為其等有積欠聲請人債務
      ，然因聲請人當時自身亦需錢孔急，對其等催討甚急，因
      而懷恨在心，而於警詢時遭警方辦案人員不當之誘導恐嚇
      ，始會做出與事實互相違背之筆錄，誣陷聲請人係主謀及
      負責銷贓之不實口供。如此前後不一致之陳述，於第一審
      法院及第二審法院審理時，承辦法官並未調查取證，僅依
      據同案共犯警詢及偵查中之陳述作為證據，全無考量其先
      前陳述時之外在環境及情況，更未審酌同案被告是否有為
      自己犯行卸責，而做出避重就輕之不實陳述，掩飾其犯行
      ，並加害誣陷聲請人，然法院並未詳述其補強證據為何，
      逕採為論罪科刑之依據，實有判決不載理由之當然違背法
      令，亦有違最高法院台上字第3149號判決之意旨。
（三）聲請人若是如第一審法院及第二審法院判決中所認之強盜
      主謀，在常理理上，同案共犯林家琦、李保輯以假車禍將
      被害人珠寶商溫春華誘騙下車後，再以強盜手段將被害人
      車輛開走，在犯案得手後應該會即刻與本案主謀（即聲請
      人）聯絡見面，分配贓款，並將被害人車上將近2,000 萬
      元左右之珠寶交由聲請人保管，待銷售之後再另行分配贓
      款，始合乎推斷，然本件強盜案之同案被告於犯案得手後
      ，並未馬上與聲請人連絡及分配贓款，更未將被害人車上
      近2,000 萬元左右之珠寶交由聲請人保管並負責銷贓，只
      有任隨被害人座車棄置新竹縣竹北市○○路與嘉豐六路路
      口，對此貴重珠寶之贓物，第一審法院及第二審法院卻隻
      字未提，實有判決不載理由之當然違背法令。
（四）本案判決確定後，送交執行時，於同囚車上之共犯林家琦
      向聲請人告解此強盜案害聲請人入罪判處重刑，陷聲請人
      於不復之身，深感愧對於聲請人，並表示此件強盜案是當
      時承辦員警唆使、恐嚇下製作出不實之筆錄，才會造成今
      日之過錯，若有機會，願意挺身而出，承擔自己應得之罪
      刑，及交代此案另一共犯綽號「阿雄」之男子，仗義直言
      為聲請人洗刷冤屈，以示負責，請求法院傳喚證人林家琦
      ，林家琦不但可以證明聲請人之清白，另亦可以證明警方
      當時之非法訊問。
（五）綜上所述，聲請人確實有刑事訴訟法第420 條第6 款所規
      定因發現確實之新證據，足認受有罪判決之人應受無罪、
      免訴、免刑或輕於原判決所認罪名判決之情狀，合於聲請
      再審之要件，原判確有諸多違誤，懇請鈞院明鑑，撤銷原
      判決，以維權益，不勝德感云云。
四、經查：本件再審聲請人甲○○對於本院原確定判決聲請再審
    ，未據提出本院97年度上訴字第8560號判決之繕本，亦未附
    具任何證據，僅具狀聲請再次傳喚同案共犯林家琦證明其未
    參與強盜等情，揆諸上開說明，其聲請程序顯屬有所違背，
    且無法補正，應予駁回。
五、據上論斷，應依刑事訴訟法第433 條，裁定如主文。
中    華    民    國    99    年    5     月    19    日
                  刑事第十四庭審判長法  官  陳志洋
                                    法  官  梁耀鑌
                                    法  官  謝靜恒
以上正本證明與原本無異。
如不服本裁定，應於收受送達後五日內向本院提出抗告狀。
                                    書記官  陳珮茹
中    華    民    國    99    年    5     月    19    日

司法院資訊處製作；財團法人民間司法改革基金會備份。
